臺北高等行政法院判決　　　　　　　　　　　　　　九十二年度訴字第二六一九號
　　　　　　　　　　　　　　　.
　　原　　　告　藝國企業有限公司
　　代　表　人　甲○○○
　　訴訟代理人　丙○○
　　　　　　　　王建智律師
　　被　　　告　財政部台北市國稅局
　　代　表　人　張盛和（局長）
　　訴訟代理人　乙○○
右當事人間因營業稅事件，原告不服財政部中華民國九十二年四月九日台財訴字第○
九○○○五六四一七號訴願決定，提起行政訴訟。本院判決如左：
　　主  文
訴願決定及原處分（含復查決定）關於罰鍰金額超過新台幣陸拾肆萬玖仟陸佰元部分
均撤銷。
原告其餘之訴駁回。
訴訟費用各自負擔。
　　事  實
一、事實概要：
    原告於民國八十三年一月至十月間銷售貨物，金額計新台幣（下同）四、三三一
    、二八二元（不含稅），漏開統一發票並漏報銷售額，案經原處分機關台北市稅
    捐稽徵處查獲，審理違章成立，乃核定補繳營業額二一六、五六四元，並按所漏
    稅額處五倍之罰鍰計一、○八二、八○○元（計至百元止）。原告不服，申經復
    查結果，未獲變更，提起訴願，經台北市政府以八十七年八月五日府訴字第八七
    ○三五四二四○一號訴願決定：「原處分撤銷，由原處分機關另為處分。」嗣經
    原處分機關重核結果仍維持原核定補徵稅額及罰鍰處分。原告仍不服，復向台北
    市政府提起訴願，案經該府八十八年六月九日府訴字第八八○二六四六○○一號
    訴願決定以程序不合駁回，原告又表不服，提起再訴願，經財政部八十八年十二
    月十四日台財訴第000000000號再訴願決定駁回，原告猶未甘服，復提
    起行政訴訟，案經最高行政法院九十年九月七日九十年度判字第一六一三號判決
    將再訴願決定及訴願決定均撤銷，移送訴願機關重新就實體上理由加以審究，嗣
    經財政部九十二年四月九日台財訴第0000000000號訴願決定駁回，原
    告仍不服，遂向本院提起行政訴訟。
二、兩造聲明：
　(一)原告聲明求為判決：
    1.訴願、復查決定及原處分均撤銷。
    2.訴訟費用由被告負擔。
　(二)被告聲明求為判決：
    1.原罰鍰處分金額超過六四九、六○○元部分請予廢棄；原告其餘之訴駁回。
    2.訴訟費用由原告負擔。
三、兩造之爭點：
    原告申報八十三年十一、二月之銷售額，究為該二月之實際銷售額？抑或補報八
    十三年一至十月之漏報額？
　(一)原告主張之理由：
    1.原告八十三年一月至十月份申報銷售額一、一五○、三六五元（含稅），而八
      十三年一月至十月份信用卡請款金額為五、六九八、二一一元（含稅），詎被
      告竟以扣除申報銷售額後之餘額認定為原告漏開統一發票並漏報銷售四、三三
      一、二八二元（不含稅），認定事實與法令依據有欠周延。
    2.原告八十三年十一月、十二月申報銷售額為五、七四五、六四九元，同期間信
      用卡請款金額為九五三、八二七元，全年度申報銷售額為六、八九六、○一四
      元，超過信用卡請款資料六、六五二、○三八元，符合稅捐稽徵法第四十八條
      之一免罰規定之適用。案經原告提起訴願，被告認訴願為有理由，將原處分撤
      銷，由原處分機關松山分處另為處分略以，原告八十三年十一月至十二月申報
      銷售額為五、七四五、六四九元，而當期進貨金額達三、二八八、四五三元，
      是以八十三年十一月至十二月銷售額應為當期進貨其前期存貨之銷售額，倘不
      包含在原核定所漏銷售額四、三三一、二八二元內，原核定補徵稅額之處分，
      應予維持。嗣後原告不服該處分向財政部提起訴願，仍維持相同見解，此等見
      解應屬有誤，更與先前認定逃漏稅之理由相互矛盾。
    3.被告先前既以原告申報之銷售金額與信用卡之請款金額間之差額即認定為原告
      所逃漏之銷售額，然原告八十三年度全年申報之銷售額六、八九六、○一四元
      ，已超過信用卡請款資料六、六五二、○三八元，如被告先前以兩者間之差額
      認定為原告短報銷售額之依據，則原告八十三年度全年度之申報銷售總額甚至
      超過信用卡請款資料，何以仍不能認為原告全年度申報之銷售額並無短報？被
      告之認定實有違誤。縱然原告於八十三年一至十月份有短報銷售額之情事，亦
      已於同年十一月及十二月份自動補繳完畢，斯時被告尚未發現，當符合稅捐稽
      徵法第四十八條之一免罰規定。又按當事人主張之事實須負舉證責任，固屬無
      誤，然原告既已提出證據證明信用卡請款金額超過申報銷售額，已無漏報稅款
      ，原告就自己主張之事實已提相當之證明，況是否有漏報短報稅額，本應由稅
      捐單位舉證以實其說，而非對人民提出之證據視而不見，反要求原告再提出相
      當證據，原處分殊非適法。
    4.按稅捐稽徵法第四十八條之第一項規定：「納稅義務人自動向稅捐稽徵機關補
      報並補繳所漏稅款者，凡屬未經檢舉及未經稽徵機關或財政部指定之調查人員
      進行調查之案件，左列之處罰一律免除，．．．一、．．．二、各稅法所定關
      於逃漏稅之處罰。」亦即若納稅義務人於經他人檢舉、調查之前，自動向稅捐
      稽徵機關補報並補繳所漏稅款者，即得依法享有各稅法規定之免處罰之權利。
      此條項規定納稅義務人之自動補報、補繳方式，並未明定納稅義務人須以何方
      式為之。納稅義務人只需於遭檢舉或調查前有自動補報、補繳之事實者，即得
      依法享有稅捐稽徵法第四十八條之一第一項免罰規定之適用。
    5.原告於八十三年十一至十二月信用卡請款金額僅為九五三、八二七元，申報銷
      售額高達五、七四五、六四九元，即是為自動補報繳同年度一至十月份短漏報
      營業額四、七九一、八二二元；雖因原告未聲明為補報繳稅額，亦不能抹滅原
      告自動補報繳稅款之事實。原告自動補報繳稅額之事實，證諸左列事證即可得
      知：
      (1)被告及原處分機關，均以原告於八十三年一至十月之信用卡請款金額（即五
        、六九八、二一一元）及申報銷售額（即一、一五○、三六五元）來認定原
        告八十三年一至十月份之營業稅短漏報之認定標準。則依相同認定標準，被
        告及原處分機關亦應依原告於八十三年十一至十二月份，信用卡請款金額（
        即九五三、八二七元）及申報銷售額（即五、七四五、六四九元），為認定
        基準，而認定其中申報高於信用卡請款金額之四、七九一、八二二元，即為
        原告自動補報繳稅額之事實。
      (2)依被告及原處分機關認定原告於八十三年一至十月份之營業額為五、六九八
        、二一一元（即信用卡之請款金額），則原告每月之營業額約為五七○、○
        ○○元，原告於同年度十一至十二月份等二個月之營業額亦僅約為一一四萬
        元，原告於此時申報營業額竟高達五、七四五、六四九元，高出同時期信用
        卡請款金額四、七九一、八二二元（此金額與被告認定原告八十三年一至十
        月短漏報之金額四、五四七、八四六元相當），即為自動補報繳同年度前十
        個月之營業額，原告欲自動補報繳同年度前十個月短漏報之營業稅款之事證
        明確。
      (3)若原告於八十三年十一至十二月份之實際申報營業額五、七四五、六四九元
        ，非為自動補報繳同年一至十月份之短漏報營業稅，則依原告同年一至十月
        份之申報型式，則原告當僅申報該期（即八十三年十一、十二月）之營業額
        為九五三、八二七元（即當期信用卡請款金額）即可，為何會於短短一期（
        二個月）之申報營業額（即五、七四五、六四九元）會超過被告認定（較高
        ）之五期（十個月）之營業額（即五、六九八、二一一元）？原告於八十三
        年度之最後一期申報營業稅時，自動補報繳當年度前五期（即前十個月）之
        營業稅額之事實明確。
      (4)原告上開自動補報繳營業稅之事實，係於原處分機關松山分處八十五年四月
        十八日北市稽松山創字第九○三○七○號函發文調查之前，應符合稅捐稽徵
        法第四十八條之一第一項免罰之規定，被告及原處分機關未慮及此，顯有疏
        失。
    6.被告謂原告於八十三年十一至十二月之申報營業額發票三聯式較二聯式發票為
      多，而謂原告非自動補報繳前十個月之營業額，顯無理由，蓋查原告營業時開
      立三聯式發票或二聯式發票，均係應買受人之要求而為，此非原告得自行決定
      ，被告以此為由主張，顯不可採。
    7.綜上所述，請判決如原告訴之聲明云云。
　(二)被告主張之理由：
    1.按「營業人銷售貨物或勞務，應依本法營業人開立銷售憑證時限表規定之時限
      ，開立統一發票交付買受人。」「營業人除本法另有規定外，不論有無銷售額
      ，應以每二月為一期，於次期開始十五日內，填具規定格式之申報書，檢附退
      抵稅款及其他有關文件，向主管稽徵機關申報銷售額、應納或溢付營業稅額。
      其有應納營業稅額者，應先向公庫繳納後，檢同繳納收據一併申報。」「營業
      人有左列情形之一者，主管稽徵機關得依照查得之資料，核定其銷售額及應納
      稅額並補徵之：四、短報、漏報銷售額者。五、漏開統一發票或．．．者。」
      「納稅義務人，有左列情形之一者，除追繳稅款外，按所漏稅額處一倍至十倍
      罰鍰，並得停止其營業：三、短報或漏報銷售額者。」分別為行為時營業稅法
      （下稱營業稅法）第三十二條第一項前段、第三十五條第一項、第四十三條第
      一項第四款、第五款及第五十一條第三款所明定。次按「納稅義務人自動向稅
      捐稽徵機關補報並補繳所漏稅款者，凡屬未經檢舉及未經稽徵機關或財政部指
      定之調查人員進行調查之案件，左列之處罰一律免除．．．二、各稅所定關於
      逃漏稅之處罰」。復為稅捐稽徵法第四十八條之一所明定。又「．．．二、左
      列案件．．．，發函通知營業人限期提供帳簿憑證等相關資料接受調查，以確
      認涉嫌違章事實並以函查日（即發文日）為調查基準日(一)．．．(二)短、漏報銷
      售額者。」。亦經財政部八十年八月十六日台財稅第八○一二五九八號函釋有
      案。
    2.原告上開違章事實，有「八十三年度信用卡請款資料查核輔導清冊」影本二份
      附案可稽，違章事證明確，洵堪認定。次查原告八十三年一月至十月信用卡請
      款金額為五、六九八、二一一元（含稅），經台北市稅捐稽徵處松山分處扣除
      原告同期間已開立統一發票並申報之銷售額計一、一五○、三六五元（含稅）
      後之餘額始認定為原告短漏開統一發票並漏報銷售額四、三三一、二八二元（
      不含稅），並無不合。至原告主張八十三年十一、十二月申報銷售額較請款金
      額多出之四、七九一、八二二元，雖至同年十月申報銷售額少於請款金額，但
      全年已申報銷售額大於請款金額，已符合稅捐稽徵法第四十八條之一規定乙節
      ，惟查原告八十三年十一月至十二月申報銷售額為五、七四五、六四九元（含
      三聯式發票五、七一七、五七七元，二聯式發票二八、○七二元）而當期進項
      金額達三、二八八、四五三元，是以八十三年十一月至十二月銷售額應為當期
      進貨及前期存貨之銷售額，尚不包含在原核定所漏報銷售額四、三三一、二八
      二元內。本件原補徵稅額及罰鍰處分揆諸首揭法條規定並無不合，復查及訴願
      決定遞予維持，亦無違誤。
    3.綜上所述，原處分及訴願決定均無違誤，請判決如被告答辯之聲明等語。
　　理  由
一、補徵營業稅部分：
    (一)本件原處分以原告於八十三年一月至十月間銷售貨物，金額計四、三三一、二
      八二元（不含稅），漏開統一發票並漏報銷售額，乃核定補徵營業稅二一六、
      五六四元，並按所漏稅額處原告五倍罰鍰計一、○八二、八○○元（計至百元
      止）。
    (二)原告不服，主張稅捐稽徵法第四十八條之第一項規定：「納稅義務人自動向稅
      捐稽徵機關補報並補繳所漏稅款者，凡屬未經檢舉及未經稽徵機關或財政部指
      定之調查人員進行調查之案件，左列之處罰一律免除，．．．一、．．．二、
      各稅法所定關於逃漏稅之處罰。」是納稅義務人只需於遭檢舉或調查前有自動
      補報、補繳之事實者，即得依法享有稅捐稽徵法第四十八條之一第一項免罰規
      定之適用。原告於八十三年十一至十二月信用卡請款金額僅為九五三、八二七
      元，而申報銷售額高達五、七四五、六四九元，即是為自動補報繳同年度一至
      十月份短漏報營業額四、七九一、八二二元；雖因原告未聲明為補報繳稅額，
      亦不能抹滅原告自動補報繳稅款之事實，是依上開法律之規定即應免罰云云。
    (三)按「營業人銷售貨物或勞務，應依本法營業人開立銷售憑證時限表規定之時限
      ，開立統一發票交付買受人。」「營業人除本法另有規定外，不論有無銷售額
      ，應以每二月為一期，於次期間開始十五日內，填具規定格式之申請書，檢附
      退抵稅款及其他有關文件，向主管稽徵機關申報銷售額、應納或溢付營業稅額
      。其有應納營業稅額者，應先向公庫繳納後，檢同繳納收據一併申報。」及「
      營業人有左列情形之一者，主管稽徵機關得依照查得之資料，核定其銷售額及
      應納稅額並補徵之：一、．．．四、短報、漏報銷售額者。五、漏開統一發票
      ．．．者。」分別為營業稅法第三十二條第一項前段、第三十五條第一項、第
      四十三條第一項第四款、第五款所明定。本件原告上開違章事實，有「八十三
      年度信用卡請款資料查核輔導清冊」影本二份記載原告八十三年一月至十月信
      用卡請款金額為五、六九八、二一一元（含稅），經原處分機關松山分處扣除
      原告同期間已開立統一發票並申報之銷售額計一、一五○、三六五元（含稅）
      後之餘額為原告短漏開統一發票並漏報之銷售額四、三三一、二八二元（不含
      稅），予以核定補徵營業稅二一六、五六四元，經核於法尚無不合。
    (四)原告雖訴稱，伊八十三年十一月、十二月申報銷售額為五、七四五、六四九元
      ，而同期間信用卡請款金額為九五三、八二七元，其差額四、七九一、八二二
      元，即屬補報同年一至十月漏報之銷售額云云。惟按「當事人主張事實，須負
      舉證責任，倘其所提出之證據，不足為主張事實之證明，自不能任其主張之事
      實為真實。」業經前行政法院（現改制為最高行政法院）著有三十六年判字第
      十六號判例可參。本件經原處分機關松山分處於八十七年八月十五日以北市稽
      松山甲字第八七○二七四二四○○號函請原告提示八十三年度使用帳簿及有關
      憑證等課稅資料到處備詢，原告迄未能提出任何證據證明所言屬實。且原告八
      十三年十一、二月申報之進項金額即達三、二八八、四五三元，此有被告提出
      由電腦列印之原告於八十三年十一月及十二月自動報繳年檔附在原處分卷可稽
      ，以原告八十三年十一月及十二月申報之進項金額既已達三、二八八、四五三
      元，則其所稱該期銷售金額僅有九五三、八二七元，顯屬不實。況原告八十三
      年一至十月份所開立之統一發票，其中三聯式發票金額為五、七一七、五七七
      元，二聯式發票金額為二八、○七二元，查三聯式發票之買受人乃係營業人欲
      以該發票作為進項憑證，扣抵銷項稅額，則其亦不可能於八十三年一至十月間
      向原告消費，延至同年十一、二月始向原告索取統一發票之理，所述顯不足採
      。本件原處分關於核定補徵營業稅二一六、五六四元之處分，於法尚無不合，
      訴願決定予以維持亦稱妥適，原告訴請撤銷為無理由，應予駁回。
二、關於罰鍰部分：
    (一)按「納稅義務人有左列情形之一者，除追繳稅款外，按所漏稅額處一倍至十倍
      罰鍰，並停止其營業：一、．．．三、短報或漏報銷售額者。」為營業稅法第
      五十一條第三款所明定。
    (二)本件原告於八十三年一月至十月間銷售貨物，漏開統一發票並漏報銷售額四、
      三三一、二八二元（不含稅），致逃漏營業稅之事實，已見前述，原處分機關
      審酌原告違章情節，按所漏稅額處原告五倍罰鍰計一、○八二、八○○元（計
      至百元止），原無不合。
    (三)惟財政部訂定之「稅務違章案件裁罰金額或倍數參考表」，對「銷貨時未依法
      開立發票，且未申報當期銷售額時亦未列入申報者」，原規定按所漏稅額五倍
      裁罰，現該部業於九十三年三月二十九日修正，改為按三倍裁罰。本件被告亦
      具狀認諾按財政部修正之「稅務違章案件裁罰金額或倍數參考表」所定標準，
      將原處分罰鍰超過六十四萬九千六百元部分撤銷，此有被告補充答辯狀附卷可
      按。查被告現為營業稅之主管機關，對本件營業稅有處分權，且其此項認諾，
      係按財政部修正之「稅務違章案件裁罰金額或倍數參考表」所定標準而為認諾
      ，符合公平原則，是本件自應本於被告之認諾由本院將訴願決定及原處分（含
      復查決定）關於罰鍰超過六十四萬九千六百元部分撤銷，至於原告其餘之訴則
      為無理由，應予駁回。
三、兩造其餘攻擊防禦方法均與本件判決結果不生影響，故不逐一論述，併此敘明。
據上論結，本件原告之訴為一部有理由，一部無理由，爰依行政訴訟法第一百零四條
，民事訴訟法第七十九條，判決如主文。
中　　華　　民　　國　　九十三　　　年　　　十一　　　月　　    十六    日
                     臺 北 高 等 行 政 法 院   第 七 庭
                                           審 判 長 法  官　林金本
                                                    法  官  李得灶
                                                    法  官  黃秋鴻
右為正本係照原本作成。
如不服本判決，應於送達後二十日內，向本院提出上訴狀並表明上訴理由，如於本判
決宣示後送達前提起上訴者，應於判決送達後二十日內補提上訴理由書（須按他造人
數附繕本）。
中　　華　　民　　國　　九十三　　　年　　　十一　　　月　　    十六    日
　　　　　　　　　　　　　　　　　　　　            書記官　簡信滇
